臺灣宜蘭地方法院刑事裁定　　　　　　 100年度交聲字第27號
原處分機關　交通部公路總局台北區監理所宜蘭監理站
異　議　人
即受處分人　王維棟
上列異議人即受處分人因違反道路交通管理處罰條例案件，對於
交通部公路總局台北區監理所宜蘭監理站中華民國99年12月31日
宜監字第裁43—Q00000000號違反道路交通管理事件裁決書所為
之處分（原舉發字號：宜蘭縣警察局宜警交字第Q00000000號舉
發違反道路交通管理事件通知單），聲明異議，本院裁定如下：
    主  文
異議駁回。
    理  由
一、原處分意旨略以：異議人即受處分王維棟駕駛車號8681-ER
    自用小客車，於民國99年10月31日18時55分許，行經宜蘭市
    ○○街與環河路口處，因闖紅燈之違規行為，經宜蘭縣警察
    局宜蘭分局警員以「行經有燈光號誌管制之交岔路口闖紅燈
    （環河路往員山方向直行）」為由而以宜警交字第Q0000000
    0號舉發違反道路交通管理事件通知單舉發之，異議人接獲
    舉發違反道路交通管理事件通知單後，於應到案日期前向原
    處分機關陳述意見，經原處分機關函請舉發機關調查結果，
    仍認異議人確有上開違規行為，原處分機關乃依道路交通管
    理處罰條例第53條第1項之規定，裁處異議人罰鍰新台幣（
    下同）2700元，並依63條第1項第3款記違規點數3點等語。
二、聲明異議意旨略以：異議人於99年10月31日晚上18時50分許
    駕車駛離宜蘭市○○街與環河路口時，並未查見該路口紅綠
    燈為紅燈禁行狀態；該日執勤員警將本人攔停時，並非尾隨
    狀況，其於當時所示之拍攝畫面亦無從辨識是否確為本人駕
    駛之車號8681-ER自用小客車，依員警所提供之影帶，亦未
    能辨明違規事實與違規事項，員警如此草率之舉發行為，實
    難誠服等語。
三、按汽車駕駛人，行經有燈光號誌管制之交岔路口闖紅燈者，
    處新台幣1800元以上5400元以下罰鍰；汽車駕駛人有第53
    條之情形，除依原條款處罰鍰外，並予記違規點數3點，道
    路交通管理處罰條例第53條第1項、第63條第1項第3款分別
    定有明文。
四、經查：
  (一)本件事發情形經本院勘驗光碟結果為：「(1)影片播放時間00
    分00秒，警方於警車上進行錄影。警方所在之道路號誌為綠
    燈，鏡頭右方有紅燈之號誌。先有一台車輛沿環河路往員山
    方向行駛，與警車之行進方向不同，亦不在同一條道路上。
    (2)00分04秒畫面看見異議人之車輛沿環河路往員山方向行駛
    ，與警車之行進方向不同，亦不在同一條道路上。(3)00分34
    秒因警方跟隨異議人車輛，可看見車牌為8681-ER。(4)00 分
    55秒警方以遠燈閃異議人車輛，異議人車輛約於1分5秒時停
    止」，此有調查筆錄在卷可稽（卷第19頁）。
  (二)依證人即舉發警員鄭遠叡所繪製之現場圖（卷第22頁），當
    時異議人闖越紅燈之處為宜蘭縣宜蘭市○○路、西門路、同
    慶街之三岔路，而依證人鄭遠叡於本院結證稱：當時警方係
    在同慶街上；復參酌證人鄭遠叡於100年3月23日所提出之環
    河路、同慶街、西門路交岔路口之照片，其中照片資料-03
    之下方照片，係位於同慶街朝環河路有交通號誌路口之方向
    所拍得之照片，而經比對舉發光碟00分00秒之攝影畫面，其
    中畫面右側皆有一矮平房、花台及日立變頻冷氣羅馬旗，而
    畫面左側亦為天橋支架等地形、地貌，兩者皆相符合，足證
    事發當時，舉發警員確係位於同慶街上，並以攝影機朝環河
    路有交通號誌之分岔路口拍攝，證人鄭遠叡前揭證言應為真
    實。再依照片資料-03之下方照片顯示，當同慶街之號誌為
    綠燈時，則環河路朝員山方向之號誌（即照片資料-03之下
    部照片右上方紅色圈圈處）係處於紅燈之狀態，以此再比對
    舉發光碟之內容，其中00分00秒時，警方所在之道路號誌為
    綠燈，而鏡頭右上方之號誌（即環河路朝員山方向）則為紅
    燈；而於00分04秒至00分06秒，異議人所駕駛之自用小客車
    則由畫面最右側，沿著環河口行駛並穿越交岔路口，當時畫
    面之右上號誌仍處於紅燈之狀態。依此可知，異議人於影片
    播放時間00分04秒至00分06秒時，確有自畫面右邊向左邊行
    駛時，其所應遵循之交通號誌為紅燈，是異議人有於99 年
    10月31日18時55分許駕駛8681-ER號自用小客車行經宜蘭市
    ○○街與環河路交岔路口處，闖紅燈之違規行為之事實甚明
    。
  (三)異議人雖稱，該日執勤員警將本人攔停時，並非尾隨狀況，
    其於當時所示之拍攝畫面亦無從辨識是否確為本人駕駛之
    8681-ER自用小客車等云云。惟經本院勘驗光碟，其中由拍
    攝內容可知，舉發警員確實係於異議人闖紅燈後立即尾隨，
    並持續錄影取證，其錄影畫面並無明顯間斷或經剪接之情事
    ；而在影片撥放時間00分34秒時，畫面即清楚呈現異議人之
    自用小客車及其車牌為8681-ER號，並無異議人所稱無法辨
    識之情事。又異議人復於異議理由中辯稱，並未查見該路口
    為紅燈禁止狀態等語；然依現場照片所呈現之路面視線觀之
    ，異議人之行進方向在客觀上應可清楚看見該上方之交通燈
    光號誌，故即令異議人卻未見到路口為紅燈號誌，亦應推定
    異議人為有過失，異議人既未能舉證證明自己無過失，自應
    受處罰（司法院大法官會議第釋字275號解釋參照）。
  (四)至於異議人於本院另抗辯其前面的車輛闖2個紅燈，為何警
    員說其闖紅燈的情形比較明顯等語（卷第20頁）。惟前面車
    輛是否有違規闖紅燈等情事，係涉及另一交通舉發事件，與
    異議人是否違規之認定無涉。況就違法行為之本身，並無平
    等原則之適用，異議人自不得援以而主張不法平等之適用，
    異議人之抗辯自無理由。
五、綜上，原處分機關依道路交通管理處罰條例第53 條第1項、
    第63條第1項第3款規定，裁處異議人罰鍰2,700元，並記違
    規點數3點，並無違誤，異議人指摘原處分不當，為無理由
    ，異議應予駁回。
六、據上論斷，應依道路交通管理處罰條例第87條第2 項、道路
    交通事件處理辦法第18條，裁定如主文。
中    華    民    國   100    年    5     月    13    日
                  交通法庭法  官  王耀興
以上正本證明與原本無異。
如不服本裁定應於送達後5日內向本院提出抗告狀。
                          書記官  林家妮
中    華    民    國   100    年    5     月    16    日